臺灣高等法院臺中分院刑事判決　　　　　　　　　九十二年度上易字第二一八三號
　　上　訴　人
　　即　被　告　丁○○
　　　　　　　　甲○○
右上訴人因賭博案件，不服臺灣苗栗地方法院九十一年度易字第三三０號中華民國九
十二年五月二十日第一審判決（起訴案號：臺灣苗栗地方法院檢察署八十九年度偵字
第三七三七號），提起上訴，本院判決如左：
    主      文
原判決關於丁○○、甲○○部分撤銷。
甲○○共同以賭博為常業，累犯，處有期徒刑伍月，如易科罰金，以參佰元折算壹日
。扣案之賭資新臺幣壹仟柒佰玖拾元、電動賭博機具拾柒臺（「小丑列車」貳台、「
東方之珠」壹台、「麻將滿天星」貳台、「彩虹滿天星」柒台、「樸克滿天星」貳台
、「辣妹」貳台、「頑皮阿新」壹台）、計分卡參拾肆張及帳目表捌張，均沒收。
丁○○無罪。
    事      實
一、甲○○於民國（下同）八十五年間因違反麻醉藥品管理條例，經台灣新竹地方法
    院判處有期徒刑六月，嗣該案與其前所犯違反麻醉藥品管理條例罪所餘之殘刑二
    年六月二十一日接續執行，於八十八年九月二十三日假釋出監，八十八年十一月
    十日縮短刑期假釋期滿執行完畢，仍不知悔改，自八十九年二月間起，受僱於丙○○，在丙○○所經營位於苗栗縣苗栗市○○路一五一號公眾得出入之「歡樂遊
    藝場」擔任現場負責人，甲○○竟與丙○○及梁女另行僱用之徐劉瑞鳳、梁媚雲
    、鄧玉祺共同基於常業賭博及與偶於該處代班之卞葉春美共同基於賭博之犯意聯
    絡，由丙○○在該遊藝場內擺設「小丑列車」二台、「東方之珠」一台、「麻將
    滿天星」二台、「彩虹滿天星」七台、「樸克滿天星」二台、「辣妹」二台、
    「頑皮阿新」一台等電動賭博機具，甲○○與徐劉瑞鳳、梁媚雲、鄧玉祺、卞葉
    春美則分別在現場負責開分、洗分及兌換現金之工作，而與不特定顧客賭博財物
    。其賭博方法，係以開分方式供不特定之客人打玩電動賭博機具，當賭客結束賭
    局後，再以累積之分數，或直接兌換現金；或由客人兌換計分卡後，再擇日前往
    兌換現金或繼續打玩。嗣梁國宏、楊宗光（均由檢察官為職權不起訴處分）分別
    基於賭博之犯意，前往該遊藝場以電動賭博機具賭博財物，其中梁國宏於八十九
    年四月十二日十七時三十分許，曾換得現金新臺幣（下同）八百元；楊宗光則於
    八十九年四月十三日，亦換得現金八百元。因梁國宏、楊宗光向苗栗縣警察局苗
    栗分局北苗派出所員警自首於上開時、地賭博，經警報請臺灣苗栗地方法院檢察
    署檢察官核發搜索票　　後，於八十九年四月十七日十六時二十分許至上開遊藝
    場搜索查獲，並扣得賭資一千七百九十元、計分卡三十四張、帳目表八張、上開
    電動賭博機具十七台（丙○○、梁媚雲、徐劉瑞鳳、鄧玉祺業因常業賭博罪經原
    審分別判處有期徒刑六月、五月、四月、四月；卞葉春美則因普通賭博罪經原審
    科處罰金一萬元確定）。
二、案經苗栗縣警察局苗栗分局移送臺灣苗栗地方法院檢察署檢察官偵查起訴。
　　理      由
壹、上訴人即被告甲○○部分（下稱被告甲○○）：
一、訊據被告甲○○固坦承為上開遊藝場之現場負責人等情不諱，惟矢口否認有何賭
    博犯行，辯稱：客人打玩後之積分僅能兌換計分卡，不能兌換現金云云。惟查，
    被告甲○○擔任現場負責人之上開遊藝場中，確允許賭客於洗分時可直接兌換現
    金，或由顧客兌換計分卡後，再擇日前往兌換現金乙節，業據證人梁國宏於警、
    偵訊（見偵查卷第二十五頁正面、第七十九頁正反面）；楊宗光於警、偵訊及原
    審分別證述明確（見偵查卷第二十三頁反面、第七十七頁反面至七十八頁反面、
    原審卷第二一０、二一一頁），核與共犯鄧玉祺於警訊中供稱：「‧‧‧有洗分
    的話，有時候換計分卡，有時候換現金‧‧‧」、「‧‧‧若客人不願拿計分卡
    時，我們通常會直接洗分兌換金錢給客人‧‧‧」等語（見偵查卷第十八頁正反
    面）相符，並有賭資一千七百九十元、計分卡三十四張、帳目表八張、電動賭博
    機具十七台等物扣案可資佐證。足見上開遊藝場確有允許顧客以積分兌換現金之
    情事甚明，被告所辯要屬事後卸責之詞，不足採信，其犯行應堪認定。
二、按刑法上所謂常業犯，指反覆以同種類行為為目的之社會活動之職業性犯罪而言
    ，至於犯罪所得之多寡，是否恃此犯罪為唯一之謀生職業，則非所問，縱令兼有
    其他職業，仍無礙於該常業犯罪之成立。本件共犯丙○○在歡樂遊藝場擺設各種
    電動賭博機具，並先後僱請被告甲○○及共犯徐劉瑞鳳、梁媚雲、鄧玉祺分別在
    現場負責開分、洗分及兌換現金之工作，自均有賴此牟利為業之意思。核被告所
    為，係犯刑法第二百六十七條之常業賭博罪。被告與丙○○、徐劉瑞鳳、梁媚雲
    、鄧玉祺間就上開常業賭博犯行，與卞葉春美就上開賭博犯行，互有犯意之聯絡
    及行為之分擔，應論以共同正犯。被告甲○○於八十五年間因違反麻醉藥品管理
    條例，經台灣新竹地方法院判處有期徒刑六月，嗣該案與其前所犯違反麻醉藥品
    管理條例罪所餘之殘刑二年六月二十一日接續執行，於八十八年九月二十三日假
    釋出監，八十八年十一月十日縮短刑期假釋期滿執行完畢，此有台灣高等法院被
    告全國前案紀錄表及台灣嘉義地方法院八十八年度聲字第一０四一號裁定附卷可
    查，被告甲○○於有期徒刑執行完畢後，五年以內再犯有期徒刑以上之本罪，為
    累犯，應依刑法第四十七條之規定加重其刑。
三、原審以被告甲○○罪證明確，予以論罪科刑，固非無見。惟查，查獲之電動賭博
    機具十七台，係當場賭博之機具，應予沒收，原審僅沒收電腦ＩＣ板十七片，未
    連同機台本身一併沒收，即有未合；又被告上開有期徒刑執行完畢之時間為八十
    八年十一月十日，原審誤為八十六年五月二十七日；復認被告丁○○係共犯，均
    有未洽。被告甲○○上述意旨否認犯罪，指摘原判決不當，雖無理由，但原判決
    既有上述可議之處，即屬無可維持，自應由本院將原判決關於被告甲○○部分撤
    銷改判。爰審酌被告甲○○不思以正途謀生之犯罪動機、目的、手段，犯罪所生
    之危害及犯罪後否認犯行等一切情狀，量處如主文所示之刑，並諭知易科罰金之
    折算標準。至查獲之上開電動賭博機具十七台、賭資一千七百九十元，係當場賭
    博之器具及賭資，應依刑法第二百六十六條第二項規定宣告沒收。另扣案之計分
    卡三十四張、帳目表八張，係共犯丙○○所有，且供犯本件犯罪所用之物，應依
    刑法第三十八條第一項第二款之規定併予宣告沒收。
貳、上訴人即被告丁○○部分（下稱被告丁○○）：
一、公訴意旨略以：被告丁○○與丙○○基於與不特定人賭博之常業犯意聯絡，於八
    十七年四月二日，先由被告丁○○申請電子遊藝場業營利事業登記後，再由丙○○在苗栗縣苗栗市○○路一五一號經營「歡樂遊藝場」之公眾得出入之場所內，
    擺設事實欄所示之電動賭博機具共十七台與不特定人賭博財物，並基於犯意聯絡
    ，以每月新台幣（下同）一萬八千元不等之代價僱請甲○○、卞葉春美、徐劉瑞
    鳳、鄧玉祺、梁媚雲分別擔任現場負責人及現場開分員，並負責與賭客兌換現金
    ，而與不特定人賭博財物，並以之為業，嗣於八十九年二月間、同年四月十二日
    、同年四月十三日，楊宗光、梁國宏分別前往玩賭，並以其積分兌換現金，嗣經
    警查獲，因認被告丁○○所為涉有犯刑法第二百六十七條之常業賭博罪嫌。訊據
    被告丁○○堅決否認有賭博之犯行，辯稱：伊與丙○○係朋友關係，因丙○○資
    格不符，無法申請營利事業登記，故委託伊出名登記為負責人，該遊藝場係丙○○在經營，與伊無關，伊僅係人頭負責人而已等語。
二、經查，被告丁○○確係形式上之負責人，該遊藝場係由丙○○負責經營等情，業
    據相關當事人供述如下：
  (一)卞葉春美於警詢時供稱：「現場負責人係甲○○．．．實際負責人係丙○○．．
    ．丁○○為掛名負責人」等語（見偵查卷第八頁反面、第九頁正面）；於原審供
    稱：伊是受僱於丙○○，擔任開分員等語（見原審卷第九十八頁）。
  (二)丙○○於警詢時供稱：「我現在是歡樂遊藝場之實際負責人．．．營利事業登記
    證之丁○○是我朋友，我因小學畢業，不能申請營利事業登記證」等語（見偵查
    卷第十二頁反面、第十三頁正面）；於偵查中亦供稱：「我之前是歡樂遊藝場之
    負責人，而丁○○是掛名負責人，因為我只有小學畢業，不能申請執照，就請他
    幫忙，沒有給他報酬」等語（見偵查卷第八十一頁反面）；於原審供稱：電玩店
    係伊經營的，伊是借用被告丁○○之身份去申請營利事業登記證等語（見原審卷
    第九十七頁）。
  (三)被告甲○○於警詢時供稱：「實際負責人（指歡樂遊藝場）是丙○○．．．丁○○只是掛名的負責人」等語（見偵查卷第十六頁反面）；於原審供稱：伊是受僱
    於丙○○，負責晚班等語（見原審卷地一七九頁）。
  (四)鄧玉祺於警詢時供稱：「現場負責人係甲○○，實際負責人是丙○○，丁○○只
    是掛名的負責人」等語（見偵查卷第十九頁正面）；於偵查中亦為相同之供述（
    見偵查卷第八０頁正面）；於原審供稱：伊是受僱於丙○○，負責開分等語（見
    原審卷第九十八頁）。
  (五)梁媚雲、徐劉瑞鳳於原審均供稱：伊等是受僱於丙○○，負責開分等語（見原審
    卷第九十七、九十八頁）。
  (六)綜上相關當事人之供述，丙○○既為歡樂遊藝場內之實際負責人，且店內員工被
    告甲○○、卞葉春美、鄧玉祺、徐劉瑞鳳等人均受僱於丙○○，足徵被告丁○○
    辯稱：伊僅係掛名負責人，遊藝場之營業與伊無關等語，應堪採信，此外又查無
    其他證據足以證明被告丁○○確有公訴人起訴之犯行，被告丁○○之犯罪尚屬不
    能證明。
三、原審疏未審究上情，在無其他證據足資佐證，僅以被告丁○○係遊藝場之登記名
    義人，且被告丁○○與丙○○前於八十七年曾因經營歡樂遊藝場與不特定賭客對
    賭，為警查獲，並於八十八年七月三十一日經原審判決有期徒刑四月，遽認被告
    丁○○對於本案歡樂遊藝場允許賭客兌換現金一節，自當知之甚詳，而論處被告
    丁○○罪刑，即有未洽，被告丁○○上訴意旨否認犯罪，指摘原判決不當，為有
    理由，自應由本院將被告丁○○部分撤銷改判，另諭知無罪之判決。
據上論結，應依刑事訴訟法第三百六十九條第一項前段、第三百六十四條、第三百零
一條第一項前段、第二百九十九條第一項前段，刑法第五十六條、第二十八條、第二
百六十六條第一項前段、第二項、第二百六十七條、第四十七條、第四十一條第一項
前段、第三十八條第一項第二款，罰金罰鍰提高標準條例第一條前段、第二條，判決
如主文。
本案經檢察官乙○○到庭執行職務。
中      華      民      國      九十三  年      一月      八      日
                                臺灣高等法院臺中分院刑事第十庭
                                      審判長法  官　林　照　明
                                            法　官　王      銘
                                            法  官　蔡　名　曜
右正本證明與原本無異。
不得上訴。
                                            書記官　許  哲  禎
中      華      民      國      九十三  年      一      月      十三    日
附錄論罪科刑法條：
刑法第二百六十七條：
以賭博為常業者，處二年以下有期徒刑，得併科一千元以下罰金。
刑法第二百六十六條：
在公共場所或公眾得出入之場所賭博財物者，處一千元以下罰金。但以供人暫時娛樂
之物為賭者，不在此限。
當場賭博之器具與在賭檯或兌換籌碼處之財物，不問屬於犯人與否，沒收之。
                                                                        Ａ
